臺灣高等法院刑事裁定
110年度毒抗字第9號
抗  告  人
即  被  告  陳經貴


上列抗告人即被告因違反毒品危害防制條例案件，不服臺灣基隆
地方法院109年度毒聲字第154號，中華民國109年12月1日裁定（
聲請案號：臺灣基隆地方檢察署109年度聲觀字第151號、109年
度毒偵字第1543號），提起抗告，本院裁定如下：
    主  文
抗告駁回。                                              
    理  由
一、原裁定意旨略以：抗告人即被告陳經貴（下稱抗告人）於民
    國109年9月28日晚間10時許，在基隆市○○區○○路00巷00號住
    所內，施用第二級毒品甲基安非他命之事實，業據被告於警
    詢及偵訊時坦承不諱，並有基隆市警察局偵辦毒品案件尿液
    檢體對照表（尿液檢體編號：000-0000）及台灣檢驗科技股
    份有限公司109年10月15日濫用藥物檢驗報告可以證明，是
    核被告所為，係犯毒品危害防制條例第10條第2項之施用第
    二級毒品罪。被告曾因施用毒品案件，經原審法院裁定觀察
    勒戒及強制戒治確定，於90年10月23日執行完畢釋放；又因
    施用毒品案件，經原審法院裁定強制戒治確定，於93年1月9
    日因法律修正釋放；嗣再因施用毒品案件，經檢察官為附命
    於1年內完成戒癮治療之緩起訴處分，該緩起訴處分於107年
    8月17日確定，惟被告於戒癮治療期間之108年2月18日、108
    年4月12日再次施用毒品，而經檢察官撤銷緩起訴處分，並
    未完成戒癮治療，不得視為已再次接受觀察勒戒執行完畢，
    此有臺灣基隆地方檢察署檢察官107年度毒偵字第1337號緩
    起訴處分書、108年度撤緩字第223號撤銷緩起訴處分書及10
    8年度毒偵字第666、944號聲請簡易判決處刑書等在卷可查
    。此外，被告即無因施用毒品而接受其他矯治措施，是被告
    於109年9月28日觸犯本案施用第二級毒品罪，距離前次強制
    戒治執行完畢釋放日期已逾3年，依毒品危害防制條例第20
    條第3項、第1項規定，應令被告入勒戒處所觀察勒戒，檢察
    官之聲請核屬有據，應予准許等語。
二、抗告意旨略以：被告患有慢性缺血性心臟病、混合型高血脂
    症、慢性阻塞性肺病，固須天天服藥，及不定時返回基隆市
    長庚醫院就診，若被告入所觀察、勒戒，難以照顧周全且病
    情堪憂，有診斷證明書可證。又觀察勒戒之行為人比起戒癮
    治療者之犯罪率高出甚多，且大多數認定毒品犯屬病人，懇
    請鈞長成全云云。
三、經查：
　㈠抗告人於上開時、地，以前揭方式，施用第二級毒品甲基安
    非他命1次之事實，業據抗告人於警詢、偵查時均坦承不諱
    ，而抗告人為警查獲經警採尿送驗，檢驗結果呈安非他命、
    甲基安非他命陽性反應一節，亦有台灣檢驗科技股份有限公
    司109年10月15日濫用藥物檢驗報告1份在卷可稽，此外，復
    有基隆市警察局搜索扣押筆錄、扣押物品目錄表、勘查採證
    同意書、尿液檢體對照表（檢體編號：000-0000）各1份在
    卷足憑，及施用毒品器具玻璃球5顆扣案為證，堪認抗告人
    上開任意性自白核與事實相符，應堪採信。是抗告人上揭施
    用第二級毒品之犯行，洵堪認定。又抗告人前曾因施用毒品
    案件，經原審法院裁定觀察勒戒及強制戒治確定，於90年10
    月23日執行完畢釋放；又因施用毒品案件，經原審法院裁定
    強制戒治確定，於93年1月9日因法律修正釋放；嗣再因施用
    毒品案件，經檢察官為附命於1年內完成戒癮治療之緩起訴
    處分，該緩起訴處分於107年8月17日確定，惟被告於戒癮治
    療期間之108年2月18日、108年4月12日再次施用毒品，而經
    檢察官撤銷緩起訴處分，並未完成戒癮治療，不得視為已再
    次接受觀察勒戒執行完畢，此有臺灣基隆地方檢察署檢察官
    107年度毒偵字第1337號緩起訴處分書、108年度撤緩字第22
    3號撤銷緩起訴處分書及108年度毒偵字第666、944號聲請簡
    易判決處刑書及本院被告前案紀錄表在卷可查。抗告人於前
    述強制戒治執行完畢釋放3年後之109年9月28日，再犯本件
    施用第二級毒品罪，故原裁定令抗告人入勒戒處所觀察、勒
    戒，並無違法或不當。
　㈡抗告意旨固稱：倘令抗告人進入勒戒處所觀察、勒戒，恐難
    以照顧周全且病情堪憂，請法院准改以戒癮治療云云，惟按
    毒品危害防制條例規定觀察、勒戒規定，係一種針對受處分
    人將來之危險所為預防、矯正措施之保安處分，目的係為斷
    絕施用毒品者之身癮及心癮，並屬強制規定，除檢察官審酌
    個案情形，依同法第24條第1項為附命完成戒癮治療之緩起
    訴處分，可排除適用外，凡經檢察官聲請，除檢察官有違法
    或濫用其裁量權之情事外，法院僅得依法裁定令入勒戒處所
    觀察、勒戒，以查其是否仍有施用毒品傾向，並據以斷定幫
    助受處分人徹底戒毒之方法，法院尚無自由斟酌以其他方式
    替代之權。執此，原審詳查後，認抗告人確有施用第二級毒
    品之行為，裁定應送勒戒處所觀察、勒戒，於法並無不合。
    又本件查無檢察官聲請有何違背法令、認定事實有誤或其他
    重大明顯瑕疵之處，其聲請應屬有據，自無由法院審酌以其
    他方式替代之餘地，亦無因抗告人之個人因素，而由法院逕
    准其以其他方式替代觀察、勒戒執行之餘地，是抗告意旨前
    揭所請，核非有憑，尚無從據此認定原裁定有所違誤。　　
四、綜上，抗告人既有本件施用第二級毒品之行為，自有予以矯
    治並預防其將來繼續施用之必要性，原審依檢察官聲請，裁
    定將抗告人送勒戒處所觀察、勒戒，經核並無違誤。抗告人
    猶執前詞提起本件抗告，指摘原裁定不當，為無理由，應予
    駁回。　
據上論斷，應依刑事訴訟法第412 條，裁定如主文。
中　　華　　民　　國　　110 　年　　1 　　月　　11　　日
                  刑事第十九庭  審判長法　官  曾淑華
                                      法　官  王美玲
                                      法　官  許文章
以上正本證明與原本無異。
不得再抗告。
                                      書記官  范家瑜
中　　華　　民　　國　　110 　年　　1 　　月　　11　　日